臺灣臺北地方法院刑事判決　　　　　　　93年度訴字第1092號
公　訴　人　臺灣臺北地方法院檢察署檢察官
被　　　告　乙○○
上列被告因偽造文書等案件，經檢察官提起公訴（九十三年度偵
字第八二四號），本院判決如下：
    主  文
乙○○行使偽造私文書，足以生損害於他人，累犯，處有期徒刑
陸月，如易科罰金，以佰元折算壹日。偽造之信用卡捌枚（卡
號分別為0000000000000000號、000000
0000000000號、0000000000000000
號、0000000000000000號、00000000
00000000號、0000000000000000號、
0000000000000000號、0000000000
000000號）、如附表二所示之署押共捌枚及如附表三所示
之簽帳單共拾陸聯均沒收。
    事  實
一、乙○○於民國八十四年間因犯詐欺罪，經臺灣板橋地方法院
    判處有期徒刑五年，臺灣高等法院駁回上訴，嗣經最高法院
    撤銷原判決，發回更審後，由臺灣高等法院撤銷原判決，改
    判為有期徒刑二年確定，甫於八十五年十二月三十一日因羈
    押折抵刑期期滿而執行完畢。詎猶不知悔悟，竟與在臺北市
    萬華區○○街九五號一樓開設晶吉利有限公司之丙○○（未
    經起訴）共同意圖為自己不法所有及行使偽造私文書、業務
    上登載不實文書之犯意聯絡，於八十七年二月十五日某時，
    在晶吉利有限公司門口，先共同以新臺幣（下同）四萬元之
    價格，向甲○○購入以林文欽原持有，已停用之英商渣打銀
    行股份有限公司臺北分公司信用卡（卡號為0000000
    000000000號）資料、何玉如原持有，已停用之中
    國信託商業銀行股份有限公司信用卡（卡號為000000
    0000000000號）資料、林德成原持有，已停用之
    中國信託商業銀行股份有限公司信用卡（卡號為00000
    00000000000號）資料、林文峰原持有，已停用
    之遠東國際商業銀行股份有限公司信用卡（卡號為0000
    000000000000號）資料、張桂森原持有，已停
    用之遠東國際商業銀行股份有限公司信用卡（卡號為000
    0000000000000號）資料、高竹森原持有，已
    停用之華僑商業銀行股份有限公司信用卡（卡號為0000
    000000000000號）資料、徐美霞原持有，已停
    用之中國信託商業銀行股份有限公司、第一商業銀行股份有
    限公司信用卡（卡號分別為00000000000000
    00、0000000000000000號）資料偽造而
    成之信用卡八枚及載有上開八枚信用卡號碼、持有人姓名、
    金額及授權碼之資料一份，乙○○與丙○○取得上開八枚偽
    造之信用卡後，先由乙○○於晶吉利有限公司訂購單上不實
    填載貨品規格、數量、金額、買受人及其信用卡卡號後，旋
    即由丙○○以上開八枚偽造之信用卡在刷卡機上分別刷卡，
    並在上開刷卡後之如附表一所示簽帳單（一式三聯）上分別
    蓋用晶吉利有限公司之橡皮章印文及依甲○○提供之資料以
    複寫方式分別不實填載如附表一所示之刷卡金額、日期及授
    權碼，再由乙○○在如附表一所示簽帳單（一式三聯）持卡
    人簽名欄內，以複寫方式分別偽造如附表一所示之「林文欣
    」、「何玉素」、「林得成」、「林文峰」、「張桂森」、
    「高竹森」之署押各三枚、「徐美霞」之署押六枚，而偽造
    如附表一所示私文書，足以生損害於英商渣打銀行股份有限
    公司臺北分公司、中國信託商業銀行股份有限公司、遠東國
    際商業銀行股份有限公司、華僑商業銀行股份有限公司、第
    一商業銀行股份有限公司及財團法人聯合信用卡處理中心對
    於信用卡客戶管理之正確性暨「林文欣」、「何玉素」、林
    得成、林文峰、張桂森、高竹森及徐美霞。丙○○繼於翌日
    在其業務上製作之請款單上不實登載簽帳單八紙，金額共計
    四十一萬零二百元等資料後，連同持之及上開偽造如附表二
    所示八紙簽帳單持以向財團法人聯合信用卡處理中心請款，
    足以生損害於財團法人聯合信用卡處理中心對於信用卡款帳
    務處理之正確性。惟因財團法人聯合信用卡處理中心發覺有
    異，並確認如附表所示簽帳單上授權碼均為偽造填寫，而未
    陷於錯誤撥款晶吉利有限公司。
二、案經內政部警政署刑事警察局移送臺灣臺北地方法院檢察署
    檢察官偵查起訴。
    理  由
一、訊據被告乙○○固供認於前開時間、地點偽造私文書並持之
    請款之情事，惟辯以本案件與臺灣高等法院九十一年度上訴
    字第二三九九號案件為連續犯之裁判上一罪關係，法院應諭
    知免訴判決云云。經查：
（一）前開事實，業據被告乙○○於本院審理中坦承不諱，復經
      證人即財團法人聯合信用卡處理中心職員廖嘉生於警詢時
      證述情節相符，並有簽帳單八紙、晶吉利有限公司訂購單
      影本一紙及聯合信用卡處理中心報表一份、特約商店基本
      資料查詢畫面一紙、特約商店請款資料查詢畫面一紙、偽
      造信用卡號一覽表一紙、英商渣打銀行股份有限公司臺北
      分公司九十三年十二月二十四日（九三）渣信字第二四九
      九號函九十三年十二月三十一日（九三）渣信字第二五○
      七號函、中國信託商業銀行股份有限公司九十四年一月六
      日陳報狀、遠東國際商業銀行股份有限公司九十四年二月
      十八日陳報狀、華僑商業銀行股份有限公司九十四年二月
      十四日（九四）僑銀總行政字第○四五二號函、第一商業
      銀行股份有限公司九十三年十二月三十一日（九三）消卡
      易字第○○○一三號函及財團法人聯合信用卡處理中心九
      十四年一月十八日（九三）金徵（業）字第二四三一三號
      函在卷可稽，足認被告自白核與事實相符，應堪採信。
（二）所謂連續犯，須基於概括之犯意，連續數行為，均時間緊
      接，方法相同，觸犯構成要件相同之罪名者，始足當之。
      被告雖辯稱本案件與臺灣高等法院九十一年度上訴字第二
      三九九號案件為連續犯之裁判上一罪關係，法院應諭知免
      訴判決云云。惟被告為本案犯行之犯罪時間為八十七年二
      月十五日、十六日，與臺灣高等法院九十一年度上訴字第
      二三九九號案件之犯罪時間為八十七年六月二十九日，已
      間隔四月有餘，犯罪時間顯非緊接。再者，被告係與共同
      被告丙○○在丙○○所開設之晶吉利有限公司內，共同持
      偽造之信用卡刷卡而欲向財團法人聯合信用卡處理中心詐
      取刷卡金額，與其在臺灣高等法院九十一年度上訴字第二
      三九九號案件中係持偽造之信用卡向不知情之特約商店刷
      卡購物，致使不知情之特約商店店員陷於錯誤而交付其所
      購之物，犯罪手法並不相同，是被告乙○○此二部分犯行
      ，顯非基於概括犯意而為之，揆之前揭說明，本案與臺灣
      高等法院九十一年度上訴字第二三九九號案件並無連續犯
      之裁判上一罪關係甚明，是被告前開所辯顯不足採。
（三）綜上所述，被告所辯顯屬事後卸責之詞，不足採信。本件
      事證明確，被告犯行洵堪認定，應依法論科。
二、按刑法於九十年六月二十日修正公布，增訂刑法第二百零一
    條之一之規定，該條第一項定為「意圖供行使之用，而偽造
    、變造信用卡、金融卡、儲值卡或其他相類作為簽帳、提款
    、轉帳或支付工具之電磁紀錄物者，處一年以上七年以下有
    期徒刑，得併科三萬元以下罰金。」，第二項規定「行使前
    項偽造、變造之信用卡、金融卡、儲值卡或其他相類作為簽
    帳、提款、轉帳或支付工具之電磁紀錄物，或意圖供行使之
    用，而收受或交付於人者，處五年以下有期徒刑，得併科三
    萬元以下罰金。」，是被告犯罪後法律已有變更，就修正前
    之行使偽造私文書罪與修正後之行使偽造信用卡罪二罪之法
    定刑，兩相比較，顯以修正前之行使偽造文書罪規定對被告
    較為有利，是依刑法第二條第一項但書之規定，自應適用修
    正前之行使偽造文書罪規定。次按信用卡簽帳單係以文字為
    一定之意思表示，持信用卡刷卡消費時，在簽帳單上簽署姓
    名，除表示已收受特約商店所交付之交易標的物或一定之服
    務，並確認該筆消費之憑證，同時為發卡銀行所憑以向簽帳
    人收款之憑據，具有表示法律上權利義務關係之證明，故簽
    帳單具有收據及請款憑證之文書性質。又丙○○為晶吉利有
    限公司負責人，在經營晶吉利有限公司及該公司向財團法人
    聯合信用卡處理中心請款部分，為從事業務之人。是本件被
    告與共同被告丙○○共同偽造簽帳單後復持之行使，足以生
    損害於英商渣打銀行股份有限公司臺北分公司、中國信託商
    業銀行股份有限公司、遠東國際商業銀行股份有限公司、華
    僑商業銀行股份有限公司、第一商業銀行股份有限公司及財
    團法人聯合信用卡處理中心對於信用卡客戶管理之正確性暨
    「林文欣」、「何玉素」、林得成、林文峰、張桂森、高竹
    森及徐美霞，而共同於業務上製作之請款單不實填載後持之
    請款，足以生損害於財團法人聯合信用卡處理中心對於信用
    卡款帳務處理之正確性。被告與共同被告丙○○共同已著手
    於詐欺犯罪行為之實施，惟為財團法人聯合信用卡處理中心
    發覺有異，而未至詐得財物之結果，為未遂犯。核被告所為
    ，係犯刑法第二百十六條、第二百十條之行使偽造私文書罪
    、同法第二百十六條、第二百十五條之行使業務上登載不實
    文書罪及同法第三百三十九條第三項、第一項之詐欺取財未
    遂罪。被告與共同被告丙○○就上揭犯行，有犯意聯絡及行
    為分擔，皆為共同正犯。被告在簽帳單上偽造署押之行為均
    為偽造私文書之部分行為，其偽造私文書、業務上登載不實
    文書罪之低度行為復為行使偽造私文書、行使業務上登載不
    實文書罪之高度行為所吸收，均不另論罪。被告雖先後偽造
    如附表一所示之簽帳單，惟其係利用同一犯罪機會接續為之
    ，為接續犯。又被告所犯行使偽造私文書罪、行使業務上登
    載不實文書罪及詐欺取財未遂罪三罪間，有方法目的之牽連
    關係，應依刑法第五十五條之規定，從一重論以行使偽造私
    文書罪。又查被告前因犯詐欺罪，經臺灣板橋地方法院判處
    有期徒刑五年，臺灣高等法院駁回上訴，嗣經最高法院撤銷
    原判決，發回更審後，由臺灣高等法院撤銷原判決，改判為
    有期徒刑二年確定，於八十五年十二月三十一日因羈押折抵
    刑期期滿而執行完畢，此有臺灣高等法院被告前案紀錄表一
    份在卷可稽，其前受有期徒刑執行完畢，於五年以內再犯
    本件最重本刑為有期徒刑以上之罪，為累犯，應依刑法第四
    十七條規定加重其刑。公訴人雖僅就被告偽造信用卡簽帳單
    後繼而持以行使之行使偽造私文書及詐欺取財之犯行提起公
    訴，而未就被告與共同被告丙○○共同於業務上製作之文書
    登載不實後繼而持以行使之犯行提起公訴，然因此部分與前
    揭公訴人起訴部分有牽連犯之裁判上一罪關係，為起訴效力
    所及，本院自應一併加以審理。又被告係與丙○○就上揭行
    使偽造私文書罪、行使業務上登載不實文書罪及詐欺取財未
    遂罪三罪間，有犯意聯絡及行為分擔，已如前述，公訴人誤
    認為係與真實姓名、年籍不詳之高姓成年男子就行使偽造私
    文書及詐欺取財犯行，有犯意聯絡及行為分擔，尚有未洽，
    併予敘明。爰審酌被告甫受有期徒刑之執行完畢，旋為本件
    犯行，足見其是非觀念及自制力甚為薄弱，及被告犯罪之動
    機、目的、方法、手段、犯罪所生危害、犯罪後態度等一切
    情狀，量處如主文所示之刑，並諭知易科罰金之折算標準。
    末按被告犯罪後，刑法第四十一條業於九十年一月四日修正
    ，同年月十日經總統公布施行，並自同年月十二日起生效，
    該條第一項規定：「犯最重本刑為五年以下有期徒刑以下之
    罪，而受六個月以下有期徒刑或拘役之宣告，因身體、教育
    、職業、家庭之關係或其他正當事由，執行顯有困難者，得
    以一元以上三元以下折算一日，易科罰金。但確因不執行所
    宣告之刑，難收矯正之效，或難以維持法秩序者，不在此限
    。」，是被告犯罪後法律已有變更，比較新舊法之結果，以
    新法有利於被告，依刑法第二條第一項前段之規定，應適用
    最有利於被告之新法，即裁判時之刑法第四十一條第一項前
    段處罰，爰併諭知易科罰金之折算標準。至於偽造之八枚信
    用卡（卡號分別為0000000000000000號、
    0000000000000000號、00000000
    00000000號、0000000000000000
    號、0000000000000000號、000000
    0000000000號、00000000000000
    00號、0000000000000000號）、如附表
    三所示簽帳單共十六聯，為被告及共同被告劉營堂所共有，
    業據被告乙○○供陳在卷，且分別為供犯罪所用之物及因犯
    罪所得之物，爰分別依刑法第三十八條第一項第二款、第三
    款規定，宣告沒收之；又偽造如附表二所示之署押共八枚，
    均應依刑法第二百十九條規定，不問屬於犯人與否，宣告沒
    收之。另偽造之如附表三所示之簽帳單業已宣告沒收，其上
    偽造之署押爰不重複為沒收之諭知，併此敘明。
據上論斷，應依刑事訴訟法第二百九十九條第一項前段，刑法第
二條第一項前段、但書、第二十八條、第二百十六條、第二百十
條、第二百十五條、第三百三十九條第三項、第一項、第五十五
條、第四十七條、第四十一條第一項、第三十八條第一項第二款
、第三款、第二百十九條，罰金罰鍰提高標準條例第一條前段、
第二項，判決如主文。
本案經檢察官陳以敦到庭執行職務
中　　華　　民　　國　九十四　年　 十二 　月　 三十 　日
                臺灣臺北地方法院刑事第二庭
                    審判長法  官  吳孟良
                          法  官  蘇嘉豐
                          法  官  雷淑雯
上正本證明與原本無異。
如不服本判決，應於判決送達後十日內向本院提出上訴狀（應抄
附繕本）。
                          書記官  陳弘文
中　　華　　民　　國　九十五　年　   一   月　   八 　日
附表一
┌─┬──────┬────────┬─────┬────┬─────┬─────┐
│編│偽造之文書  │ 信 用 卡 卡 號 │  日  期  │授 權 碼│ 刷卡金額 │偽造之署押│
│號│            │                │          │        │（新臺幣）│及其數量  │
├─┼──────┼────────┼─────┼────┼─────┼─────┤
│一│簽帳單      │00000000│一九九八年│Ｒ七三二│六萬五千元│偽造林文欣│
│  │（一式三聯）│00000000│二月十六日│六一    │          │之署押三枚│
├─┼──────┼────────┼─────┼────┼─────┼─────┤
│二│簽帳單      │00000000│一九九八年│○○七四│四萬九千元│偽造何玉素│
│  │（一式三聯）│00000000│二月十六日│九六    │          │之署押三枚│
├─┼──────┼────────┼─────┼────┼─────┼─────┤
│三│簽帳單      │00000000│一九九八年│○○一九│三萬九千五│偽造林得成│
│  │（一式三聯）│00000000│二月十六日│四一    │百元      │之署押三枚│
├─┼──────┼────────┼─────┼────┼─────┼─────┤
│四│簽帳單      │00000000│一九九八年│Ｒ五○六│三萬八千九│偽造林文峰│
│  │（一式三聯）│00000000│二月十六日│○七    │百元      │之署押三枚│
├─┼──────┼────────┼─────┼────┼─────┼─────┤
│五│簽帳單      │00000000│一九九八年│○二三八│四萬八千五│偽造張桂森│
│  │（一式三聯）│00000000│二月十六日│一五    │百元      │之署押三枚│
├─┼──────┼────────┼─────┼────┼─────┼─────┤
│六│簽帳單      │00000000│一九九八年│○二四三│七萬六千八│偽造高竹森│
│  │（一式三聯）│00000000│二月十六日│八二    │百元      │之署押三枚│
├─┼──────┼────────┼─────┼────┼─────┼─────┤
│七│簽帳單      │00000000│一九九八年│五八九四│四萬九千五│偽造徐美霞│
│  │（一式三聯）│00000000│二月十六日│○六    │百元      │之署押二枚│
├─┼──────┼────────┼─────┼────┼─────┼─────┤
│八│簽帳單      │00000000│一九九八年│○○五三│四萬三千元│偽造徐美霞│
│  │（一式三聯）│00000000│二月十六日│九      │          │之署押二枚│
└─┴──────┴────────┴─────┴────┴─────┴─────┘
附表二
┌─┬──────┬────────┬─────┬────┬─────┬─────┐
│編│偽造之文書  │ 信 用 卡 卡 號 │  日  期  │授 權 碼│ 刷卡金額 │偽造之署押│
│號│            │                │          │        │（新臺幣）│及其數量  │
├─┼──────┼────────┼─────┼────┼─────┼─────┤
│一│簽帳單（財團│00000000│一九九八年│Ｒ七三二│六萬五千元│偽造林文欣│
│  │法人聯合信用│00000000│二月十六日│六一    │          │之署押三枚│
│  │卡處理中心存│                │          │        │          │          │
│  │查聯）      │                │          │        │          │          │
├─┼──────┼────────┼─────┼────┼─────┼─────┤
│二│簽帳單（財團│00000000│一九九八年│○○七四│四萬九千元│偽造何玉素│
│  │法人聯合信用│00000000│二月十六日│九六    │          │之署押三枚│
│  │卡處理中心存│                │          │        │          │          │
│  │查聯）      │                │          │        │          │          │
├─┼──────┼────────┼─────┼────┼─────┼─────┤
│三│簽帳單（財團│00000000│一九九八年│○○一九│三萬九千五│偽造林得成│
│  │法人聯合信用│00000000│二月十六日│四一    │百元      │之署押三枚│
│  │卡處理中心存│                │          │        │          │          │
│  │查聯）      │                │          │        │          │          │
├─┼──────┼────────┼─────┼────┼─────┼─────┤
│四│簽帳單（財團│00000000│一九九八年│Ｒ五○六│三萬八千九│偽造林文峰│
│  │法人聯合信用│00000000│二月十六日│○七    │百元      │之署押三枚│
│  │卡處理中心存│                │          │        │          │          │
│  │查聯）      │                │          │        │          │          │
├─┼──────┼────────┼─────┼────┼─────┼─────┤
│五│簽帳單（財團│00000000│一九九八年│○二三八│四萬八千五│偽造張桂森│
│  │法人聯合信用│00000000│二月十六日│一五    │百元      │之署押三枚│
│  │卡處理中心存│                │          │        │          │          │
│  │查聯）      │                │          │        │          │          │
├─┼──────┼────────┼─────┼────┼─────┼─────┤
│六│簽帳單（財團│00000000│一九九八年│○二四三│七萬六千八│偽造高竹森│
│  │法人聯合信用│00000000│二月十六日│八二    │百元      │之署押三枚│
│  │卡處理中心存│                │          │        │          │          │
│  │查聯）      │                │          │        │          │          │
├─┼──────┼────────┼─────┼────┼─────┼─────┤
│七│簽帳單（財團│00000000│一九九八年│五八九四│四萬九千五│偽造徐美霞│
│  │法人聯合信用│00000000│二月十六日│○六    │百元      │之署押二枚│
│  │卡處理中心存│                │          │        │          │          │
│  │查聯）      │                │          │        │          │          │
├─┼──────┼────────┼─────┼────┼─────┼─────┤
│八│簽帳單（財團│00000000│一九九八年│○○五三│四萬三千元│偽造徐美霞│
│  │法人聯合信用│00000000│二月十六日│九      │          │之署押二枚│
│  │卡處理中心存│                │          │        │          │          │
│  │查聯）      │                │          │        │          │          │
└─┴──────┴────────┴─────┴────┴─────┴─────┘
附表三
┌─┬──────┬────────┬─────┬────┬─────┬─────┐
│編│偽造之文書  │ 信 用 卡 卡 號 │  日  期  │授 權 碼│ 刷卡金額 │偽造之署押│
│號│            │                │          │        │（新臺幣）│及其數量  │
├─┼──────┼────────┼─────┼────┼─────┼─────┤
│一│簽帳單（一式│00000000│一九九八年│Ｒ七三二│六萬五千元│偽造林文欣│
│  │二聯，商店自│00000000│二月十六日│六一    │          │之署押三枚│
│  │存聯及客戶留│                │          │        │          │          │
│  │存聯）      │                │          │        │          │          │
├─┼──────┼────────┼─────┼────┼─────┼─────┤
│二│簽帳單（一式│00000000│一九九八年│○○七四│四萬九千元│偽造何玉素│
│  │二聯，商店自│00000000│二月十六日│九六    │          │之署押三枚│
│  │存聯及客戶留│                │          │        │          │          │
│  │存聯）      │                │          │        │          │          │
├─┼──────┼────────┼─────┼────┼─────┼─────┤
│三│簽帳單（一式│00000000│一九九八年│○○一九│三萬九千五│偽造林得成│
│  │二聯，商店自│00000000│二月十六日│四一    │百元      │之署押三枚│
│  │存聯及客戶留│                │          │        │          │          │
│  │存聯）      │                │          │        │          │          │
├─┼──────┼────────┼─────┼────┼─────┼─────┤
│四│簽帳單（一式│00000000│一九九八年│Ｒ五○六│三萬八千九│偽造林文峰│
│  │二聯，商店自│00000000│二月十六日│○七    │百元      │之署押三枚│
│  │存聯及客戶留│                │          │        │          │          │
│  │存聯）      │                │          │        │          │          │
├─┼──────┼────────┼─────┼────┼─────┼─────┤
│五│簽帳單（一式│00000000│一九九八年│○二三八│四萬八千五│偽造張桂森│
│  │二聯，商店自│00000000│二月十六日│一五    │百元      │之署押三枚│
│  │存聯及客戶留│                │          │        │          │          │
│  │存聯）      │                │          │        │          │          │
├─┼──────┼────────┼─────┼────┼─────┼─────┤
│六│簽帳單（一式│00000000│一九九八年│○二四三│七萬六千八│偽造高竹森│
│  │二聯，商店自│00000000│二月十六日│八二    │百元      │之署押三枚│
│  │存聯及客戶留│                │          │        │          │          │
│  │存聯）      │                │          │        │          │          │
├─┼──────┼────────┼─────┼────┼─────┼─────┤
│七│簽帳單（一式│00000000│一九九八年│五八九四│四萬九千五│偽造徐美霞│
│  │二聯，商店自│00000000│二月十六日│○六    │百元      │之署押二枚│
│  │存聯及客戶留│                │          │        │          │          │
│  │存聯）      │                │          │        │          │          │
├─┼──────┼────────┼─────┼────┼─────┼─────┤
│八│簽帳單（一式│00000000│一九九八年│○○五三│四萬三千元│偽造徐美霞│
│  │二聯，商店自│00000000│二月十六日│九      │          │之署押二枚│
│  │存聯及客戶留│                │          │        │          │          │
│  │存聯）      │                │          │        │          │          │
└─┴──────┴────────┴─────┴────┴─────┴─────┘
附錄本件論罪科法條全文
刑法第二百十六條
行使第二百十條至第二百十五條之文書者，依偽造、變造文書或
登載不實事項或使登載不實事項之規定處斷。
刑法第二百十條
偽造、變造私文書，足以生損害於公眾或他人者，處五年以下有
期徒刑。
刑法第三百三十九條
意圖為自己或第三人不法之所有，以詐術使人將本人或第三人之
物交付者，處五年以下有期徒刑、拘役或科或併科一千元以下罰
金。
以前項方法得財產上不法之利益或使第三人得之者亦同。
前二項之未遂犯罰之。
